【裁判字號】    92,竹小,172
【裁判日期】    920819
【裁判案由】    損害賠償
【裁判全文】
臺灣新竹地方法院民事判決  九十二年度竹小字第一七二號
    原      告  乙○○
    被      告  甲○○
右當事人間請求損害賠償事件，本判決如左：
    主    文
被告應給付原告新台幣壹萬捌仟玖佰伍拾元及自民國九十二年六月二十四日起至清償
日止，按年息百分之五計算之利息。
原告其餘之訴駁回。
訴訟費用新台幣伍佰拾柒元由被告負擔十分之七；餘由原告負擔。
本判決原告勝訴部分，得假執行。
    事    實
甲、原告方面：
一、聲明：
    被告應給付原告新台幣（下同）二萬六千五百二十元，及自起訴狀繕本送達被告
    之翌日起至清償日止，按年息百分之五計算之利息。
二、陳述：
（一）緣被告駕駛車牌號碼為ＪＱ５─４２６號重型機車，於民國九十二年三月二十
      一日下午五時十五分許，行經新竹市○○路、中和路口前，因被告未依號誌行
      駛，竟為紅燈左轉行為，致撞擊訴外人玉新輪胎有限公司（以下稱玉新公司）
      所有 由原告駕駛之車牌號碼為５Ｐ─９２１０號之自小貨車，造成該車之損壞
      。斯時，原告行駛之內側車道雖有部分路段施工，但原告所行駛之路段並未圍
      住，原告仍可行駛，故肇事責任應由被告全部承擔。
（二）關於車輛毀損部分，本件損毀之自小貨車雖屬訴外人玉新輪胎有限公司（下稱
      玉新公司）所有，然訴外人玉新輪胎有限公司已將所有有關本件理賠事宜轉由
      原告處理，故原告有權向被告請求，合先敘明。原告支出車輛修理工資為八千
      八百元及零件費用為一萬七千七百二十元，總計為二萬六千五百二十元。此項
      損害肇因於被告違反道路交通安全規則第一百零二條第一項第一款前段之規定
      ：「汽車行駛至交岔路口，其行進、轉彎，應依左列規定：一、應遵守燈光號
      誌或交通警察之指示」所致，依民法第一百九十一條之二前段之規定：「汽車
      、機車或其他非依軌道行駛之動力車輛，在使用中加損害於他人者，駕駛人應
      賠償因此所生之損害。」被告自應負賠償之責，為此，爰依侵權行為之法律關
      係起訴請求被告賠償原告之損失。
四、證據：提出：原告行車執照、原告駕照、發票及估價單、竹苗區車輛行車事故鑑
    定委員會函（竹苗字第九二○四七一號）及鑑定意見書影本各一件、委修單、玉
    新公司權利讓與函原本各一件、毀損車輛照片八張。
乙、被告方面：
一、聲明：原告之訴駁回。
二、陳述：被告行駛方向之路口號誌雖為紅燈，被告欲左轉，但原告右側車道的車輛
    已停住要讓被告行駛，是原告行駛於施工中之內側車道，該內側車道因施工而無
    人行駛，原告行駛其上才會發生車禍。
    理    由
一、原告主張被告於前開時地騎乘機車，未遵守道路交通安全規則，紅燈左轉，撞擊
    原告所駕駛之自小貨車，致自小貨車前半部受損之事實，業據提出車損照片八張
    、竹苗區車輛行車事故鑑定委員會函（竹苗字第九二○四七一號）及鑑定意見書
    影本等為證，並經本院依職權向新竹市警察局第一分局調取系爭道路交通事故處
    理資料查核無誤，復為被告所不爭執，自堪信原告此部分之主張為真。至於被告
    所辯因原告行駛施工中之內側車道，才會撞到他云云，惟依警方函送之事故現場
    照片，原告所行駛之車道並無圍隔，被告亦未舉證證明事故發生時原告行駛於禁
    止駛入之車道，故本院認為被告此部份之抗辯尚不足採。
二、按汽車行駛至交岔路口，其行進、轉彎，應遵守燈光號誌或交通警察之指示，被
    告未依號誌指示紅燈左轉，有違上開規定，自有過失，又按故意或過失，不法侵
    害他人之權利者，負損害賠償之責；又不法毀損他人之物者，應向被害人賠償其
    物因毀損所減少之價額，民法第一百八十四條前段、第一百九十六條分別定有明
    文。查本件事故之發生確係為被告之過失所致，已如前述，則原告本於侵權行為
    損害賠償之法律關係，請求被告賠償該小貨車因毀損所減少之物之價值，即屬正
    當。
三、復按物被毀損時，被害人除得依民法第一百九十六條請求賠償外，並不排除民法
    第二百十三條至第二百十五條之適用，依民法第一百九十六條求賠償物被毀損所
    減少之價額，得以修復費用為估定之標準，但以必要者為限（如：修理材料以新
    品換舊品，應予折舊），亦有最高法院七十七年度第九次民事庭會議之決議、同
    院六十年度台上字第一五○五號判決及七十三年度台上字第一五七四號等判決可
    資參照。據此，原告請求被告修復費用之損害部分，前開小貨車係於九十年十二
    月領照使用，有該車行車執照影本附卷可參，算至本件事故發生時（即九十二年
    三月二十一日），已使用一年三個月（不滿一月者，以月計算，營利事業所得稅
    結算申報查核準則第九十五條第八款參照。）；而原告就前開小貨車之修復費用
    總計為二萬六千五百二十元，其中車輛修理工資為八千八百元、更新零件費用為
    一萬七千七百二十元，業據提出委修單一份在卷可稽。惟基於前述，本件修復費
    用中既有更新零件部分，其折舊部分自應加以扣除。而前開系爭自小貨車自領牌
    使用算至本件事故毀損發生時，已使用一年三個月已如前述，本院依行政院（七
    九）財字第○六七○號、台（四五）財字第一四八○號通知公佈之固定資產耐用
    年數表及固定資產折舊率表，採定率遞減法計算其折舊，即其他業用貨車耐用年
    數五年，每年折舊率為千分之三六九，故系爭自小貨車更新零件部分折舊之金額
    應為七千五百七十元（計算方式：折舊額第一年為17720Ⅹ0.369=6539，第二年
    ｛00000-0000｝Ⅹ0.369Ⅹ3/12=1031，6539+1031=7570，小數點以下四捨五入）
    ，是系爭自小貨車更新零件部分之損害經折舊後所得請求之金額應為一萬零一百
    五十元（17720－（6539＋1031）＝10150），是原告所得請求修復費用應為更新
    零件部分折舊後之一萬零一百五十元與工資費用八千八百元，總計為一萬八千九
    百五十元，從而原告請求修復費用在前開範圍內為有理由，應予准許，逾此部分
    之請求為無理由，應予駁回。
四、綜上所述，原告本於侵權行為之法律關係，請求被告給付一萬八千九百五十元及
    自起訴狀繕本送達翌日起即九十二年六月二十四日起至清償日止，按法定年息百
    分之五計算之利息之範圍內，為有理由，應予准許，其餘部分，即屬無據，應予
    駁回。
五、訴訟費用負擔之依據：民事訴訟法第七十九條但書。
中      華      民      國    九十二    年      八      月     十九     日
                                  臺灣新竹地方法院新竹簡易庭
~B法      官  彭洪英
右為正本係照原本作成。
如對本判決上訴，非以違背法令為理由，不得為之，且須於判決送達後二十日內向本
院提出上訴狀（須按他造當事人之人數附繕本）。
~B法院書記官  吳美雲
中      華      民      國    九十二    年      八      月     十九     日


司法院資訊處製作；財團法人民間司法改革基金會備份。
